【裁判字號】    96,交訴,156
【裁判日期】    970502
【裁判案由】    公共危險等
【裁判全文】
臺灣板橋地方法院刑事判決             96年度交訴字第156號
公  訴  人  臺灣板橋地方法院檢察署檢察官
被      告  乙○○
選任辯護人  蔡鎮隆律師
上列被告因公共危險等案件，經檢察官提起公訴（九十五年度偵
字第二七九○七號），本院判決如下：
    主  文
乙○○無罪。
    理  由
一、公訴意旨略以：被告乙○○於民國九十五年十月十三日下午
    十時五十分許，駕駛車牌號碼8169－KS號自用小客車並搭載
    同事甲○○、李訓祥及方天城等人，由南往北方向沿臺北縣
    板橋市縣○○道內側車道行駛，嗣於同日下午十時五十五分
    許，途經上開道路與板橋市○○路○段之交岔路口時，本應
    注意汽車右轉彎時，應距交岔路口三十公尺前顯示方向燈或
    手勢，換入外側車道、右轉車道或慢車道，駛至路口後再行
    右轉，且依當時天候佳，路面乾燥、無缺陷，道路無障礙物
    ，視距良好，並無不能注意之情形，竟疏未注意及此，貿然
    自內側車道右轉民生路，適有告訴人丁○○騎乘之車牌號碼
    F59 －217 號重型機車從同向後方而來，受此壓迫，不得不
    急忙緊急煞車進行閃避，然所騎乘之機車遂因而失去控制倒
    地，告訴人亦當場昏迷不起，並受有鎖骨閉鎖性骨折、頭部
    損傷等傷害。詎此事故發生後，被告竟未下車查看處理，亦
    未對告訴人施以任何救護措施，逕行駛離現場逃逸。因認被
    告涉犯刑法第二百八十四條第一項之過失傷害罪、第一百八
    十五條之四肇事逃逸罪嫌云云。
二、按犯罪事實應依證據認定之，無證據不得認定犯罪事實；又
    不能證明被告犯罪者，應諭知無罪之判決，刑事訴訟法第一
    百五十四條第二項、第三百零一條第一項分別定有明文。次
    按不利於被告之事實，須依積極證據，茍無積極證據而不足
    為不利被告之認定時，即應為有利於被告之認定，最高法院
    亦著有三十年上字第八一六號判例可資參照。再按告訴人之
    告述，係以使被告受刑事訴追為目的，是其陳述是否與事實
    相符，仍應調查其他事實以資審認，始得為不利被告之認定
    ，最高法院五十二年台上字第一三○○號著有判例可資參照
    。
三、公訴人認被告涉犯刑法第二百八十四條第一項前段之過失傷
    害、第一八五條之四肇事逃逸罪嫌，無非係以被告之供述、
    告訴人丁○○、證人即在車禍現場目擊者丙○○、證人即在
    車禍現場目擊者戊○○、證人即到場處理之海山分局交通分
    隊員警鄧順源、證人即與被告同事之友人甲○○、李訓祥及
    方天城等人之證述，復有卷附亞東紀念醫院診斷證明書一紙
    、道路交通事故調查報告表、事故現場照片、被告車輛及告
    訴人機車照片、車號8169－KS號自用小客車之車籍資料、臺
    灣省臺北縣區車輛行車事故鑑定委員會九十六年一月三十日
    北縣鑑字第0955181867號鑑定意見書等可按，為其論據。
四、訊據被告乙○○固坦承於上開時地駕駛車牌號碼8169－KS號
    自用小客車沿縣民大道往北行駛，並右轉民生路，惟堅詞否
    認有過失傷害、肇事逃逸之犯行，辯稱：伊沿縣民大道行駛
    欲右轉民生路，行經該路口前約十公尺處，便見有一台機車
    倒於該路口轉角處，故伊先往左偏再右轉避開該機車，車禍
    在伊未到路口時業已發生，是該機車倒地與伊並無關係等語
    。經查：
  (一)證人戊○○於本院審理時結證稱：「我看到有一輛轎車走到
    縣民大道右轉民生路，有輛機車也要過路口，轎車比機車早
    一步轉過去，機車就倒在地上，那部轎車有停下約一、兩秒
    鐘又繼續開，左轉後就走了」、「（問：你看到的疑似肇事
    車輛，騎車外觀有無什麼特徵？）是福特一．六的汽車，黑
    色有擾流板，就是尾翼，後面的大牌鎖螺絲的兩個點裝設會
    閃的霓虹燈。就跟鎖螺絲一樣大的亮點」、「（問：你有無
    看到那輛自小客車上有多少個人？）兩人，開車的是男生，
    副駕駛座是女生」、「（問：如何判別副駕駛座坐的是女生
    ？）從頭髮來判斷，因為她是長頭髮」、「我是從他車停下
    來時，從後面看，才注意到他車上有兩個人」、「（問：你
    當時是如何判斷這台車速很快的自小客車的車型？）有一個
    藍色內寫福特英文字的mark，我依此判斷其為福特的車子」
    、「（問：你可以確定你看到的是一台福特一．六的車子嗎
    ？）它的車牌有一．六跟二．○。是，我很確定」、「（問
    ：本件被告的車子與當時看到的車子是同樣款是嗎？）我可
    以確定不是」等語，此一證詞與其在警詢調查時、偵查中之
    證詞，均相符合，而依證人戊○○於本件車禍發生時，所在
    位置，僅離路口六、七步遠，又係在事後由告訴人回到現場
    找尋目擊者，始查知證人戊○○於車禍時在現場販售水果，
    經提供警方資料後，始傳詢證人之過程，證人戊○○證述內
    容應無故意為有利被告而虛偽證述之必要，所證堪可採信。
    衡之被告所駕駛車號8169－KS號自用小客車，係豐田（TOYO
    TA）牌、車型vios、黑色之自用小客車，與證人戊○○所見
    肇事車輛之車牌、車型、車燈飾均顯然不同，此有被告車輛
    照片二幀在卷足憑（偵查卷第六十八頁）；再以證人甲○○
    於本院審理中亦證稱：「駕駛是乙○○，我是坐在副駕駛座
    」、「到路口（縣民大道與民生路口）要右轉時，我看到前
    方路中間有機車橫躺在地，我有告訴他（被告）前方有機車
    倒地，他先暫停下來後，往右切一點再繼續開」、「（問：
    以你看到車子的距離與機車橫躺的距離大約多遠）兩個車身
    的距離」、「（問：你看到機車倒哪個車道？）倒在民生路
    中間的車道。沿著邊線中間的地方」、「（問：經過機車倒
    地的位置時機車是完全靜止的，還是還在滑行當中？）機車
    完全靜止」、「（問：這台機車倒地經過情形，你完全沒看
    到？）是，我完全沒看到。我只有看到他倒在路上」等語，
    雖證人甲○○與被告係朋友關係，然其在偵查中就「乙○○
    未肇事逃逸」、「乙○○開車未擦撞到告訴人機車」等內容
    ，經檢察官送請法務部調查局就證人所為證詞之可信性，進
    行測謊，該測試結果為，並無情緒波動反應，研判未說謊，
    此有法務部調查局調科參字第○九六○○三六四七三○號測
    謊報告書附卷可稽（偵查卷第一三一頁），是證人甲○○之
    證詞尚非不可信。依上揭證人即目擊者之證詞，本件肇事車
    輛應非被告所駕駛之上揭車輛，而係另有其人。
  (二)又告訴人雖於本院審理時結證稱：當時伊沿縣民大道往臺北
    方向行駛，途經縣民大道與民生路口時，有一部黑色自小客
    車沿縣民大道由內側車道急速右轉民生路，伊見狀立刻緊急
    煞車，之後便不省人事，故伊不知是否曾與該車輛發生擦撞
    。該車輛之黑色烤漆非常新、很亮，其排氣管在右手邊為銀
    色鍍烙，並有尾翼，但因該車車速過快，伊並不記得其車號
    及車型，而伊認被告所駕駛之車輛即為肇事車輛之理由，乃
    因車型、烤漆亮度、尾翼、右手邊排氣管、閃亮之後煞車燈
    跟左右燈來判斷云云，在警詢時亦有相同之指述（見同上偵
    卷第二十二頁），此一指證與被告所駕駛之上揭車輛之車色
    、排氣管型式及尾翼部分類似，但是審酌告訴人於警方初詢
    之時間，係在九十五年十月二十七日，即案發後十五日，該
    時警方已依證人丙○○所記下之車牌號碼，找到被告之車輛
    ，且經拍照，於詢問告訴人時提示告訴人，此有該日警詢筆
    錄所載：「（問：經由警方依據目擊證人所查獲之車輛是否
    為當時與你發生交通事故的車輛？你有何方式舉證？）是，
    ．．．，當我看到警方所提供的照片幾乎可以確定是這部黑
    色自小客車。」云云，是告訴人指述所認知該肇事車輛之特
    徵，是否因警方提示之被告所駕駛之車輛照片後始循該照片
    特徵指認陳述，已非無可疑，且告訴人亦自承：伊見狀立刻
    緊急煞車，之後便不省人事等語，在此一突發狀況時，告訴
    人是否確能精確觀察肇車車輛之特徵，亦值探究。證人丙○○雖於案發時位於民生路二段往中和方向路口等待紅燈，目
    擊車禍發生，並於本院審理時證稱：伊當時在縣民大道、民
    生路口等紅燈，見一台黑色小客車右轉至民生路橋下之迴轉
    道，而告訴人所騎乘之摩托車倒地，告訴人摔出來，惟伊無
    法確定告訴人是否與該車輛發生擦撞。伊未看到肇事車輛車
    牌，但肇事車輛具「黑色自小客車、有尾翼、烤漆新」等特
    徵，伊以此為判斷標準，到對向車道即縣民大道上，看到被
    告所駕駛之車輛符合肇事車輛之特徵，故將被告駕駛車輛之
    車牌號碼抄下提供告訴人、警方等語，並於警詢、偵查證詞
    中除告訴人是否與肇事車輛發生擦撞前後不一外，亦大致相
    同，惟本院審理時質之是否可以確定肇事車輛即為被告所駕
    駛之車輛？目擊車故發生時，到抄下被告車牌號碼間，視線
    有無離開肇事之車輛等節，證人丙○○結證稱：伊無法確定
    目擊之肇事車輛與伊記下車牌之車輛為同一部，因伊被水泥
    陸橋擋到視線而未全程監看肇事車輛之行徑路線等語。又證
    人丙○○、鄧順源均於本院審理時結證稱：可以行經證人丙○○記下被告駕駛之車輛號碼之位置處，有車輛進入迴轉道
    後左轉民生路二段往新莊方向之行車，亦有可能係民生路二
    段往新莊方向直行之車輛，均有可能在該處出現，且肇事車
    輛進入迴轉道後，亦可直行而不左轉等語，是證人丙○○於
    目擊肇事車輛進入迴轉道後，因視線遭民生橋所阻隔，在伊
    到達記下被告車號之位置前，車輛行經路口之變異極大，不
    能排除肇事車輛直行並未左轉而離去，誤記其他左轉車輛牌
    號之可能。
  (三)雖被告所駕駛之8169－KS號黑色自小客車右側前車門有灰塵
    遭拂去之痕跡，前方較低、後方較高，約整個副駕駛座之車
    門均有該痕跡，此有被告車輛照片六幀附卷可稽（偵查卷第
    七十二頁至七十四頁），因該痕跡僅係灰塵之摸痕，並非刮
    痕或撞擊，故不能判定該車體曾遭碰撞；告訴人於偵查中指
    稱：伊身體與肇事車輛右側車板有摩擦到等語（偵查卷第一
    一九頁），若此痕跡係因與告訴人發生摩擦而發生，則告訴
    人之身體應與被告駕駛之車輛有摩擦，且碰撞點即車門前方
    較高、倒地後即車門後方較低，而非如上開照片所示之長度
    、方向，且碰撞所造成車體之凹痕，亦不可能如此輕微；而
    與證人丙○○、戊○○均於本院審理時證稱：事發後告訴人
    立即倒地等語，並未證稱有發生擦撞等情，故亦不得以此認
    定被告駕駛之車輛曾與告訴人發生擦撞；至於卷附臺灣省臺
    北縣區車輛行車事故鑑定委員會鑑定意見書以「若證人所言
    屬實：一、乙○○駕駛自用小客車，由內側車道直接變換車
    道右轉，未讓執行車先行，為肇事主因。二、丁○○駕駛普
    通重型機車，無肇事因素。」，故其結論係以證人所言屬實
    為前提，而告訴人、證人丙○○之證詞內容均有上揭瑕疵之
    處，業如上述，是該鑑定意見書據以鑑定之假設性事實基礎
    已不存在，其鑑定意見，自不可採為證明被告犯罪之證據，
    僅附此敘明。
  (四)綜上所述，被告否認與告訴人發生車禍且未肇事逃逸等語，
    應非無據，洵堪採信，本院復查無其他積極證據足以證明被
    告有過失傷害、肇事逃逸之犯行，不能證明被告確有檢察官
    所指之犯罪，自應為無罪之諭知。
據上論斷，應依刑事訴訟法第三百零一條第一項，判決如主文。
本案經檢察官馬中人到庭執行職務。
中    華    民    國    97    年    5     月    2    日
                  臺灣板橋地方法院交通法庭
                         審判長法  官  連育群
                               法  官  吳幸娥
                               法  官  王綽光
以上正本證明與原本無異
如不服本判決應於送達後十日內向本院提出上訴狀（應附理由及
繕本）
                               書記官  許清秋
中    華    民    國    97    年    5     月    5     日


司法院資訊處製作；財團法人民間司法改革基金會備份。
